臺灣基隆地方法院民事裁定　　　　　　 100年度事聲字第61號
異　議　人　宋薇娜
即　債權人
相　對　人　高烽電腦科技股份有限公司
即　債務人
法定代理人　張登旺
相　對　人　李玉
即　債務人
相　對　人　陳聰吟
即　債務人
上列當事人間聲請假扣押事件，異議人對於本院司法事務官於民
國100年7月18日所為100年度司裁全字第303號裁定提出異議，本
院裁定如下：
    主  文
異議駁回。
    理  由
一、本件異議意旨略以：原裁定以異議人僅提出由相對人高烽電
    腦科技股份有限公司（原聲請假扣押狀、本院100年度司裁
    全字第303號裁定及聲明異議狀均誤載為高烽電腦科技有限
    公司，下稱高烽公司）所簽發，相對人李玉、陳聰吟背書
    ，未記載發票月、日之支票影本乙紙（下稱系爭支票），而
    未提出其他證據釋明債權，難認異議人對於高烽公司、李玉
    、陳聰吟有金錢請求存在，未准許假扣押聲請。惟異議人
    提出之匯款予高烽公司之匯款單據影本四紙，已足以釋明對
    於高烽公司有債權，而李玉、陳聰吟均為高烽公司簽發系
    爭支票之背書人，自應負連帶清償責任。且陳聰吟除就上前
    揭高烽公司之債務為系爭支票背書人外，另於民國（下同）
    100年7月3日簽立保管單予異議人，約定陳聰吟保管異議人
    所有之新臺幣（下同）200萬元，並願於100年7月3日將門牌
    號碼基隆市○○區○○路37號2樓房屋（下稱系爭房屋）設
    定抵押權登記予異議人，陳聰吟又於100年7月2日簽發105
    年7月2日到期，票面金額200萬元之本票乙紙（下稱系爭本
    票）以供擔保，惟陳聰吟未依約將系爭房屋辦理抵押權
    設定登記予異議人，異議人實有合理理由認定陳聰吟亦將移
    轉、隱匿系爭房屋。原裁定以異議人就對相對人有金錢請求
    及假扣押之原因，均未盡釋明義務，因而駁回異議人之聲請
    ，於法不合，為此聲明異議等語。
二、按債權人就金錢請求或得易為金錢請求之請求，欲保全強制
    執行者，得聲請假扣押；假扣押非有日後不能強制執行或甚
    難執行之虞者，不得為之；請求及假扣押之原因應釋明之；
    前項釋明如有不足，而債權人陳明願供擔保或法院認為適當
    者，法院得定相當之擔保，命供擔保後為假扣押，民事訴訟
    法第522條第1項、第523條第1項、第526條第1項、第2項分
    別定有明文。經查：
（一）相對人高烽公司部分：
      按公司之經營有違反法令受勒令歇業處分確定者，應由處
      分機關通知中央主管機關，廢止其公司登記或部分登記事
      項；解散之公司除因合併、分割或破產而解散外，應行清
      算；公司經中央主管機關撤銷或廢止登記者，準用公司法
      第24條至第26條之規定，公司法第17條之1、第24條、第
      26 條之1分別定有明文。又按公司廢止登記後既未進行清
      算程式，即無清算人就任，其法定代理人仍為原法定代理
      人（司法院廳民一字第914號函參照）。經查，本件相
      對人高烽公司於96年6月23日因自行停業六個月以上，經
      台北市政府廢止登記，惟高烽公司於廢止登記後至100年9
      月16日止仍未向法院聲報清算人及清算完結，及其法定代
      理人為張登旺等情，有台北市政府100年9月23日府產業商
      字第10088037400號函附之變更登記事項卡及臺灣臺北地
      方法院100年9月21日北院木民科貞字第1000007127號函附
      卷可稽，揆諸前揭說明，自應以高烽公司變更登記表所載
      之公司負責人張登旺為法定代理人，先予敘明。又查，異
      議人固提出四次以匯款方式借款予高烽公司之匯款單據影
      本四紙，匯款金額合計為4,953,000元，並主張迄今尚有
      債權2,000,000元未受償云云，惟所謂假扣押之原因，係
      指日後有不能強制執行或甚難執行之虞或應在外國為強制
      執行之情形，如債務人浪費財產，增加負擔，或就其財產
      為不利益之處分，將成為無資力之狀態，或將移住遠地、
      逃匿無蹤、隱匿財產等（最高法院19年抗字第232號判例
      參照）。異議人既未釋明高烽公司有何浪費財產，增加負
      擔，或就其財產為不利益之處分，將成為無資力之狀態，
      或將移往遠地、隱匿財產等致日後不能強制執行或甚難執
      行之虞之情形，異議人就高烽公司假扣押之請求自不應准
      許。
（二）相對人李玉部分：
      按支票為要式證券，支票之作成，必依票據法第125條第1
      項第1款至第8款所定法定方式為之。支票之必要記載事項
      如有欠缺，除票據法另有規定外，依據票據法第11條第1
      項規定，其票據即為無效。發票年、月、日為支票絕對必
      要記載事項，如未記載，其支票當然無效（最高法院63年
      度臺上字第2681號判例意旨參照）。系爭支票既欠缺發票
      月、日記載，即係欠缺票據法上支票之應記載事項，揆諸
      前揭說明，應為無效，李玉於無效之系爭支票背面簽名
      ，自無須負背書人責任，異議人對於李玉之票據債權即
      不存在。而異議人又未就其對李玉有何金錢請求或得易
      為金錢之請求提出其他證據以釋明，是異議人此部分請求
      亦不應准許。
（三）相對人陳聰吟部分：
      經查，系爭支票因欠缺發票月、日之記載而為無效票據乙
      情，業如前述，陳聰吟於無效之系爭支票背面簽名，自無
      須負背書人責任，異議人對於陳聰吟此部分票據債權即不
      存在。異議人雖又提出陳聰吟於100年7月3日所簽立之保
      管單，主張對陳聰吟有金錢請求，惟查，前揭保管單係記
      載異議人及第三人宋莉娜各有200萬元在相對人陳聰吟處
      「保管」，陳聰吟並願於100年7月3日將系爭房屋「設定
      登記及預告登記」予異議人及第三人宋莉娜乙情，有前揭
      保管單附卷可稽，然依據保管單上開約定，無法認定異議
      人對相對人陳聰吟究有何債權存在，自難以此即認異議人
      對相對人陳聰吟有200萬元金錢請求。至異議人雖又提出
      上開相對人陳聰吟於100年7月2日簽發，面額200萬元，到
      期日為105年7月2日之本票乙紙，主張系爭本票係為擔保
      前揭保管單債務，陳聰吟既未依保管單約定於100年7月3
      日設定抵押權登記予異議人，本件自有假扣押必要云云，
      惟查，上開保管單與系爭本票並非同時簽立，保管單內亦
      未有與本票相關之記載等情，有前揭保管單附卷可稽，則
      系爭本票是否確為擔保上開保管單債務簽發，已非無疑，
      自不能以相對人未依「保管單」約定，設定抵押權予異議
      人，即謂異議人之「系爭本票」債權將因相對人可能就其
      財產隱匿或為不利益之處分，而成為無資力之狀態，致有
      日後不能強制執行或甚難執行之虞，揆諸前揭說明，異議
      人就相對人陳聰吟假扣押之請求，亦非有理，不應准許。
三、綜上所述，原裁定以異議人未釋明假扣押原因而駁回假扣押
    聲請，於法並無不合。從而，異議人異議意旨指摘原裁定不
    當，求予廢棄，為無理由，應予駁回，爰依民事訴訟法第24
    0條之4第3項後段，裁定如主文。
中    華    民    國    100    年  10  月    11      日
                  民事庭法  官  姚貴美
以上正本係照原本作成。
如對本裁定抗告，應於本裁定送達後10日內向本院提出抗告狀，
並繳納抗告裁判費新臺幣1000元，抗告於臺灣高等法院。
中    華    民    國    100    年  10  月    11      日
                        書記官  莊惠雯